臺灣高雄地方法院刑事判決　　　　　　　　　　　　九十一年度易字第三三九號
　　公　訴　人　臺灣高雄地方法院檢察署檢察官
　　被　　　告　甲○○
右列被告因偽造有價證券案件，經檢察官提起公訴（九十一年度偵字第一六八六四號
），本院判決如左：
    主  文
甲○○無罪。
    理  由
一、公訴意旨略以：被告甲○○於民國九十一年五月二十二日上午十一時三十分許，
    在高雄市○○路附近，明知不詳姓名之成年男子所販售之交通部臺灣區○道○○
    ○路聯結車回數票（下稱聯結車回數票）係偽造之往來客票，竟基於行使之犯意
    ，以每張新台幣（下同）五十九元（低於票證正面之售價六十一點七五元）購入
    上開聯結車回數票證十一張，並於同年月二十九日下午一時五十五分許，駕駛車
    號Ｘ二—五六三號營業半聯結車，途經國道高速公路岡山收費站時，持Ｄ優00
    00000000號偽造之聯結車回數票證一張予該收費站之收費員收執，持以
    行使，為該站收費員發覺，報警當場查獲，除扣得上述偽造之Ｄ優000000
    0000號聯結車回數票外，另扣得偽造之Ｄ優0000000000號、Ｄ優
    0000000000號、Ｄ優0000000000號、Ｄ優0000000
    000號、Ｄ優0000000000號、Ｄ優0000000000號、Ｄ優
    0000000000號、Ｄ優0000000000號、Ｄ優0000000
    000號、Ｄ優0000000000號聯結車回數票，合計共十一張，因認被
    告涉有刑法第二百零三條之行使偽造往來客票罪。
二、按犯罪事實應依證據認定，無證據不得推定其犯罪事實，刑事訴訟法第一百五十
    四條定有明文。又刑法第二百零三條後段係以行使偽造變造船票、火車、電車票
    或其他往來客票為構成要件，是行為人必須認識其行使之客體係「偽造」或「變
    造」之船票、火車、電車票或其他往來客票，仍持以行使，始得論以該條之罪。
    公訴人認被告甲○○涉有前開罪嫌，係以被告持有之Ｄ優0000000000
    號至Ｄ優0000000000號聯結車回數票均係偽造，且被告係以低於票面
    價額六十一點七五元之低價五十九元，向不詳姓名之男子購入上開聯結車回數票
    ，以被告係以駕駛營業半聯結車為業，並經常使用聯結車回數票，對聯結車回數
    票之真偽應具有分辨能力，是被告就其所購入之聯結車回數票均係偽造應有足夠
    之認識為其主要依據。訊據被告固坦承於九十一年五月二十二日上午十一時三十
    分許，在高雄市○○路某處，以每張五十九元之價格，向不詳年籍姓名之男子購
    入卷附編號Ｄ優0000000000號至Ｄ優0000000000號之聯結
    車回數票共十一張，並於九十一年五月二十九日下午一時五十五分許，在國道高
    速公路岡山收費站，將編號Ｄ優0000000000號聯結車回數票交予收費
    員行使之事實，惟堅詞否認有何公訴人所指之犯行，辯稱：伊並不知道所購入的
    聯結車回數票是偽造的，當天是一名不認識的成年人向伊兜售，一張五十九元，
    因為伊的聯結車回數票剛好用完，所以就跟他買，而且在碼頭附近的檳榔攤也都
    有在賣回數票，一張也是五十九元，這是因為有些司機會閃收費站，把省下來的
    回數票以一張五十八元的價格賣給檳榔攤，檳榔攤再以每張五十九元的價格賣給
    伊，所以伊並不會覺得所購入的聯結車回數票是偽造的等語。
三、經查：
  (一)被告係於九十一年五月二十二日上午十一時三十分許，在高雄市○○路某處，向
    某年籍姓名不詳之人，以每張聯結車回數票五十九元之價格，購入每張票面價額
    六十一點七五元之回數票十一張（編號Ｄ優0000000000號至Ｄ優00
    00000000號），並於九十一年五月二十九日下午一時五十五分許，在國
    道高速公路岡山收費站，交付編號Ｄ優0000000000號予收費員而行使
    ，經該收費站之收費員察覺其所使用之聯結車回數票係偽造而報警查獲之事實，
    業經被告供承在卷，核與證人即國道高速公路岡山收費站之收費員廖惠珍於警訊
    中之證述情節相符，並有編號Ｄ優0000000000號至Ｄ優000000
    0000號之聯結車回數票十一張扣案可稽；而扣案編號Ｄ優00000000
    00號至Ｄ優0000000000號之聯結車回數票十一張，經送請永豐紙業
    股份有限公司鑑定結果，認均係偽票一節，亦有永豐紙業股份有限公司九十一年
    七月一日永紙總字第一九八號函在卷可參，是被告於九十一年五月二十九日下午
    一時五十五分許使用之編號Ｄ優0000000000號聯結車回數票確屬偽票
    ，應堪認定。
  (二)又高速公路回數票一般雖僅能於收費站、高速公路休息區、各地加油站、各公民
    營銀行、郵局等處販售，聯結車回數票之票面價額為六十一點七五元，而被告購
    入前開十一張聯結車回數票之場所為高雄市○○路某處賣便當之店家，並係向素
    不相識之人購買，購入之價格復係低於票面價額之五十九元，是被告本件交易之
    型態確與一般正常之交易型態有異，惟由被告所購入扣案之編號Ｄ優00000
    00000號至Ｄ優0000000000號聯結回數票觀察，其色澤、觸感、
    印刷方式與真票幾近一致，一般由肉眼觀之，實難分辨其真假，證人廖惠珍於警
    訊中亦證稱：「憑我多年之收費經驗及回數票上之暗記即可辨明。」等語（見九
    十一年五月二十九日警訊筆錄），衡情，以一般收費站之收費員而言，其平日之
    工作即係以收取回數票為主要內容，除接觸回數票之機會較一般人為多外，並曾
    接受有關辨別回數票真偽之訓練，包括辨識回數票上之暗記，然一般之駕駛人，
    縱使係職業司機，知悉回數票上有關暗記之辨識方法者甚少，多數駕駛人僅能經
    由回數票之外觀、紙質加以判斷，是收費站專業收費員辨別回數票真偽之能力，
    自非一般駕駛人所得比擬，被告既僅為一般之駕駛人，未經相關專業辨識之訓練
    ，亦當僅能由所購聯結車回數票之外觀判斷其真偽，以扣案聯結車回數票偽造技
    術之精良，被告認其所購入者為真票，並非不可能；且被告購入前開聯結車回數
    票之場所固有異於通常，且價格低於票面價額，然此至多僅能佐證被告應就所購
    入聯結車回數票之來源不正有所認識，至其來源不正之原因可能係贓物或其他事
    由，被告未必具有對所購入聯結車回數票係偽票之認識，故以被告購買之場所及
    價格有異於通常一情，尚不足為不利被告之認定；況且，被告購入之價格為每張
    五十九元，與正常票價之六十一點七五元，相差僅二點七五元，倘被告知悉所購
    入者為偽票，其購買所需之價格應更低於五十九元。綜上所述，被告辯稱其不知
    所購入者為偽票一詞，應屬可採。
  (三)從而，被告既對其所行使之聯結車回數票欠缺係偽票之認識，則難認其具有行使
    偽票之故意。此外，本院復查無其他積極證據足認被告確有公訴人所指之犯行，
    不能證明被告犯罪，依法應為無罪之諭知。
據上論斷，應依刑事訴訟法第三百零一條第一項，判決如主文。
本案經檢察官朱秋菊到庭執行職務。
中      華      民      國      九十一      年      十    月    十一    日
                                  臺灣高雄地方法院刑事庭
                                法  官    曾  淑  娟
右正本證明與原本無異。
如不服本判決，應於判決送達後十日內，向本院提出上訴狀。
                                      書記官    呂  怜  勳
中      華      民      國      九十一      年      十    月    十一    日
